臺灣高雄地方法院民事判決　　　　　　　95年度訴字第4638號
原　　　告　甲○○
被　　　告　乙○○
當事人間刑事附帶民事訴訟之請求損害賠償事件，經本院刑事庭
於民國95年11月6 日以95年度交簡附民字第188 號裁定移送本院
民事庭，本院於民國96年7 月20日言詞辯論終結，判決如下：
  主  文
被告應給付原告新臺幣貳拾參萬參仟參佰元及自民國九十五年十
一月七日起至清償日止按年息百分之五計算之利息。
原告其餘之訴駁回。
訴訟費用由被告負擔五分之一，餘由原告負擔。
本判決第一項得假執行。
  事實及理由
一原告起訴主張：被告於民國94年12月17日上午8 時54分許，駕
  駛車牌號碼GY-7953 自用小客車在高雄縣仁武鄉○○○街自北
  往南方向行駛，途經仁雄舊街與仁雄路口，正欲穿越仁雄路時
  ，適原告騎乘車牌號碼OLC-188 重型機車，沿仁雄路由東往西
  方向行駛，亦行經上開路口，被告本應注意車前狀況，隨時採
  取必要之安全措施，竟疏於注意，因而以其小客車前車頭撞擊
  原告機車之右側車身，致原告受有兩側撓骨遠端粉碎性骨折、
  臉部擦傷、右足踝及左手腕擦傷等傷害。爰依民法第184 條第
  1 項前段、第191 條之2 、第195 條第1 項之規定，請求被告
  給付財產上損害之賠償新臺幣（下同）50萬元、精神慰撫金80
  萬元等語。求為判決：被告應給付原告130 萬元，及自起訴狀
  繕本送達翌日即95年11月7 日起至清償日止，按年息5%計算之
  利息。
二被告則以：其於上揭時日駕車路經事故地點時車速緩慢，見原
  告時已停車禮讓，是原告自己衝過來擦撞被告駕駛之自用小客
  車左前保險桿，故兩造均有疏於注意車前狀況之過失，且原告
  請求之金額過高，應依過失比例減輕等語置辯，求為判決：原
  告之訴駁回。
三原告主張被告於94年12月17日上午8 時54分許駕駛車牌號碼GY
  -7953 自用小客車在高雄縣仁武鄉○○○街自北往南方向行駛
  ，途經仁武舊街與仁雄路口，正欲穿越仁雄路時，與原告騎乘
  車牌號碼OLC-188 重型機車，沿仁雄路由東往西方向行駛，亦
  行經上開路口，發生擦撞倒地（下稱系爭車禍），致原告受有
  兩側撓骨遠端粉碎性骨折、臉部擦傷、右踝及左手腕擦傷等傷
  害。嗣被告業經本院刑事庭以95年度交簡上字第307 號判處有
  期徒刑2 月確定。其次，本件原告受傷後至博正醫院診治住院
  10日、出院後需人照顧2 個月等節，為兩造所不爭執（見本院
  卷第129 頁至第130 頁），復有兩造不爭執其真正之私立高雄
  醫學大學附設中和紀念醫院96年6 月5 日高醫附行字第096000
  1594號函附職業暨環境醫學科鑑定報告、博正醫院96年4 月25
  日96博人字第026 號函附病歷、國軍岡山醫院96年5 月3 日醫
  岡字第0960000384號函附病歷、喬智托兒所出具之薪資給付證
  明及在職證明、博正醫院96年2 月1 日96博人字第002 號函、
  岡山計程車中心車資證明單、診斷證明書、本院95年度交簡字
  第2691號偵審全卷及本院95年度交簡上字第307 號判決在卷足
  稽（見本院卷第23頁至第26頁、第36頁、第46頁、第60頁至第
  71頁、第72頁至第87頁、第88頁、第96頁至第110 頁），自堪
  信為真實，惟被告以前開情詞置辯，是以本件爭點為：(一)原告
  得否依侵權行為損害賠償法律關係，請求被告給付財產上損害
  賠償50萬元、精神慰撫金80萬元？(二)就本件損害之發生或擴大
  ，原告是否與有過失？
四原告得否依侵權行為損害賠償法律關係，請求被告給付財產上
  損害賠償50萬元、精神慰撫金80萬元？
(一)按因故意或過失，不法侵害他人之權利者，負損害賠償責任；
  汽車、機車或其他非依軌道行駛之動力車輛，在使用中加損害
  於他人者，駕駛人應賠償因此所生之損害；不法侵害他人之身
  體或健康者，對於被害人因此喪失或減少勞動能力或增加生活
  上之需要時，應負損害賠償責任；又不法侵害他人之身體而情
  節重大者，被害人雖非財產上之損害，亦得請求賠償相當之金
  額，民法第184 條第1 項前段、第191 條之2 、第193 條第1
  項、第195 條第1 項前段定有明文。
(二)經查：被告於上開時地駕駛汽車過失傷害原告，致原告受有兩
  側橈骨遠端粉碎性骨折等傷，而自94年12月17日起迄同年月26
  日止住院診治。嗣出院後因雙手外包石膏2 個月，致此期間日
  常生活需人看護，且無法工作一節，為被告所不爭執（見本院
  卷第18頁、第129 頁），復有兩造不爭執其真正之博正醫院96
  年2 月1 日96博人字第002 號函、診斷證明書在卷足稽（見本
  院卷第23頁、第36頁、第46頁），足認被告確有過失不法侵害
  原告之身體，致原告喪失勞動能力、增加生活上之需要，且情
  節重大。是以揆諸上開說明，原告主張被告侵害其身體，請求
  被告賠償其財產及非財產上之損害等語，即為可採。
(三)又查：原告因本次車禍支出之費用，即屬受有增加生活上之需
  要者，有住院看護費2 萬元、已支出醫療費用12,468元、就醫
  交通費36,300元，及未來需取出鋼板之醫療費2,500 元（以健
  保身分住院之醫療費）等。又原告自住院起迄出院後治療2 個
  月期間無法工作，受有喪失勞動能力損失為51,333元（22,000
  元÷30日×10日＋22,000元×2 月＝51,333元）。此外，原告
  經治療施行雙手橈骨骨折術後，其雙手手腕動作仍存留障礙，
  無法如正常人施力，因此喪失勞動能力達33% ，亦有兩造不爭
  執其真正之前揭高雄醫學大學附設中和紀念醫院職業環境醫學
  科鑑定報告可憑（見本院卷第96頁至第105 頁），是以原告自
  95年3 月1 日起迄96年2 月17日原告年滿60歲退休時止（原告
  為36年2 月7 日出生），以每月22,000元計算，共減損勞動能
  力為83,998元（22,000元×33% ×11.57 月＝83,998元）一節
  ，為兩造所不爭執（見本院卷第129 頁至第130 頁），則原告
  受有上述206,599 元（20,000元+12,468 元＋36,300元＋2,50
  0元＋51,333元＋83,998元＝206,599 元）之損失應堪認定。
(四)至原告請求出院後2 個月期間需專人24小時看護，及減損勞動
  能力期間應計算至年滿65歲等語。惟查：原告出院2 個月期間
  因雙手上石膏生活上較不便利，惟未必需如雙腿骨折病患由專
  人24小時照顧一節，有上揭博正醫院96博人字第002 號函可憑
  （見本院卷第46頁）。再佐以原告除雙手腕骨折外，其餘受傷
  部位均僅為擦傷，已如前述，於日間進食三餐、盥洗如廁，固
  因其雙手為石膏所固定而行動不便，恣意運動下有影響其傷勢
  復原之虞，惟尚難認其於夜間就寢時，猶需專人看護，以免病
  情變化。據此應認原告於日間需專人照顧，惟於夜間則無專人
  在旁照護之必要，其所需看護費用，應為每日1,000 元，2 個
  月共計6 萬元（1,000 元×60日＝60,000元）。再按勞動基準
  法第54條第1 項第1 款明文規定勞工強制退休年齡為60歲，因
  原告任職喬智托兒所之司機一節，有喬智托兒所在職證明書1
  紙可稽（見本院卷第26頁），則原告自應適用勞動基準法之上
  開規定。而原告並未舉證證明其所從事之托兒所司機職業，何
  以不適用上開強制退休年齡，可延至65歲之依據，是以其逾60
  歲減少勞動能力部分之請求，為無理由。
(五)另原告主張以計程車代步至調解委員會、監理站、車禍現場及
  法院之交通費8,200 元，亦為被告侵權行為所致增加生活上必
  要等語，固提出岡山計程車中心車資證明為憑，可證原告確有
  支出該等款項。惟查：原告至調解委員會、監理站、車禍現場
  及法院等時間均於95年2 月6 日拆除石膏之後一節，有博正醫
  院病歷、調解委員會通知、道路交通事故現場蒐證照片、臺灣
  高雄地方法院檢察署檢察官辦案進行單等所載日期均在95年3
  月9 日以後在卷可憑（見本院卷第67頁反面至第68頁、第34頁
  、第39頁、臺灣高雄地方法院檢察署95年度偵字第9915號偵查
  卷第3 頁以下、警卷第18頁以下）。因原告自95年2 月26日起
  僅雙手遺留運動障礙，業如前述，被告亦否認原告有搭乘計程
  車之必要，原告則未證明其身體行動尚存有障礙而無法以計程
  車以外之交通工具至上開場所，其此部分之請求即難謂有據。
  況且，原告前往該等處所均為遂行其告訴及求償目的，此等支
  出費用即與車禍所造成之損害間並無相當因果關係，故原告此
  部分請求，即無理由。
(六)末查：原告因被告之過失受傷，住院10日，出院後又雙手外包
  石膏2 個月，才僅恢復工作能力67% ，被告此侵權行為之情節
  確屬重大，已如前述。又原告為初中肄業、原任幼稚園娃娃車
  司機、月收入為22,000元，有配偶、2 名子女、母親需扶養，
  名下有房屋、土地、田地及汽車。被告為高工畢業、做模具工
  人，93、94年度各有薪資收入198,000 元，有3 名子女及父母
  需扶養等情，為兩造所不爭執（見本院卷第130 頁），且有兩
  造稅務電子閘門財產所得調件明細表各1 份在卷可憑（見本院
  卷第6 頁至第13頁），是以本院審酌上開情事，認原告請求被
  告賠償之非財產上損害賠償數額，以20萬元為適當，逾此數額
  之請求，則為無理由。
(七)綜上，原告請求50萬元之財產上之損害，於看護費8 萬元、醫
  療費用14,968元及就醫交通費36,300元、工作之損失135,331
  元範圍內，及非財產上損害於20萬元內，共計466,599 元均屬
  可採，原告逾此部分之請求，則為無理由。
五就本件損害之發生或擴大，原告是否與有過失？
(一)按汽車行駛時，駕駛人應注意車前狀況，並隨時採取必要之安
  全措施，道路交通安全規則第94條定有明文。又按損害之發生
  或擴大，被害人與有過失者，法院得減輕賠償金額，或免除之
  ，民法第217 條第1 項亦定有明文。
(二)經查：系爭車禍發生時，被告係駕駛自小客車沿高雄縣仁武鄉
  ○○○街由北往南方向行駛，當時原告則騎乘機車沿仁雄路由
  東往西方向行駛，業如前述，被告行駛之仁雄舊街與原告行駛
  之仁雄路之交接處並非成直角，亦有高雄縣政府警察局仁武分
  局繪製之現場圖、道路交通事故調查報告表(一)(二)及現場照片等
  在卷足稽（見警卷第13頁至第15頁、第21頁至第23頁、本院卷
  第28頁至第30頁、第39頁至第41頁），亦即兩造行駛於上開路
  口之際，均可先確認其左右前方有無來車，而無不能提早發現
  對方車輛將至之情事。又據上開現場圖及現場照片所示，系爭
  車禍發生後，被告所駕駛之自用小客車左前保險桿之擦痕係由
  左往右，且延續至前方車牌，前方車牌並有翹起之現象，而原
  告所騎乘之機車，則前輪胎打正後車頭歪斜，衡情若兩車碰撞
  之過程係如原告所述，由被告直撞其機車右側後方等語（見本
  院卷第19頁），則依物理作用，原告人車應會因突然之撞擊而
  向被告駕駛之自用小客車之正前方推移滑行，應非如現場圖所
  示原告騎乘之機車停在自用小客車之東北角落。因此可知應係
  原告騎乘機車之車速較快，擦撞由被告駕駛之自用小客車左前
  保險桿後倒地，機車仍以原行駛方向往西滑行，造成刮地痕長
  達5.7 公尺才停止，足認係原告避煞不及而擦撞被告自小客車
  。是以，被告之車速既較原告為慢，如其能及早發現原告駕駛
  機車自左前方駛來，顯可及早煞車，其竟未為之，自有未注意
  車前狀況之過失。又原告直行路經交岔口，如能減速注意右前
  被告來車，亦不致擦撞被告汽車之保險桿並掀翹被告之車牌，
  原告顯亦未注意車前狀況，始避煞不及而擦撞被告之自小客車
  ，如此應認兩造之過失相當，均應負50% 之過失比例。亦即原
  告對系爭車禍損害之發生，亦與有過失，是以原告主張系爭車
  禍發生之原因，乃係因被告從支線到穿越主幹道時疏未留意車
  前狀況作必要之安全準備，致在無煞車之情況下追撞原告機車
  之右後側，原告並無過失等語，尚不足採。因此揆諸上開說明
  ，被告所負損害賠償金額應依此比例減輕之，即被告應賠償原
  告金額為233,300 元（計466,599 元×1 /2＝233,300 元，元
  以下四捨五入）。
六綜上所述，原告依侵權行為之法律關係請求被告賠償233,300
  元及自起訴狀繕本送達之翌日，即95年11月7 日起按法定利率
  年息5%計算之利息，洵屬正當，應予准許。逾此金額之請求，
  即非有據，應予駁回。又本件所命給付之金額未逾50萬元，爰
  依職權宣告假執行。
七據上論結，本件原告之訴為一部有理由，一部無理由，依民事
  訴訟法第79條、第389 條第1 項第5 款，判決如主文。
中　　華　　民　　國　　96　　年　　7 　　月　　31　　日
                      民事第六庭法　官　謝靜雯
正本係照原本作成。
如對本判決上訴，須於判決送達後20日內向本院提出上訴狀。
中　　華　　民　　國　　96　　年　　7 　　月　　31　　日
                                書記官　鄭淑華
